臺灣臺北地方法院交通事件裁定　　　　 96年度交聲字第928號
原處分機關　交通部公路總局臺北區監理所
聲明異議人
即受處分人　丙○○　原名劉兆.
上列受處分人因違反道路交通管理處罰條例案件，對於交通部公
路總局臺北區監理所民國96年8 月7 日所為之處分（原處分案號
：北監自裁字第裁40－AEV640310 號），聲明異議，本院裁定如
下：
        主  文
異議駁回。
        理  由
一、按汽車駕駛人，駕駛執照業經吊銷、註銷仍駕駛小型車或機
    器腳踏車者，處新臺幣（下同）6 千元以上1 萬2 千元以下
    罰鍰，並當場禁止其駕駛，其駕駛執照應扣繳之，道路交通
    管理處罰條例第21條第1 項第4 款、第4 項定有明文。
二、本件受處分人即聲明異議人劉兆鶯之駕駛執照業於經註銷，
    仍於民國96年6 月23日下午2 時許，駕駛車號5569 －QE 號
    自用小客車，在臺北市○○路○ 段96巷與140 巷口處發動引
    擎、違規停車，為臺北市政府警察局萬華分局大理街派出所
    員警乙○○攔查，認受處分人違反道路交通管理處罰條例第
    21條第1 項第4 款規定，當場掣單舉發，惟受處分人拒絕簽
    收，員警乃將舉發違反道路交通管理事件通知單交付受處分
    人收受，並記明事由、告知應到案時間及處所，嗣受處分人
    於到案日期前向原處分機關即交通部公路總局臺北區監理所
    提出申訴，經原處分機關請舉發單位調查結果，仍認受處分
    人有前開違規行為，原處分機關乃依前揭道路交通管理處罰
    條例第21條第1 項4 款、第4 項規定（裁決書漏引第4 項）
    ，於96年8 月7 日裁處罰鍰9 千元，並扣繳駕駛執照。
三、訊據受處分人就駕駛執照業遭註銷，而仍於前揭時地，在車
    號5569－QE號自用小客車引擎發動中，端坐於駕駛座等事實
    ，於本院調查時均坦承不諱，惟仍矢口否認有何違反道路交
    通管理處罰條例規定之行為，辯稱：當日車輛係由男友乙○
    ○駕駛停放於黃線處，因男友欲下車購物，方坐於駕駛座上
    代為看車，嗣員警向前盤問即已告知男友方為駕駛人，男友
    返回現場亦同告知員警男友為駕駛，惟員警仍執意開單，實
    屬冤枉云云。經查：
  (一)受處分人之汽車駕駛執照，業因酒後駕車違反道路交通管理
    處罰條例第35條第1 項裁處後，未一期限繳納罰緩、繳送駕
    駛執照，即經原處分機關依據道路交通管理處罰條例第65條
    第2 款、第1 款之規定，自94年12月27日起吊銷、註銷其駕
    駛執照等情，業為受處分人所不爭執，且有證號查詢汽車駕
    駛人資料、臺北區監理所汽車駕駛人螢幕列印資料在卷可稽
    ，是受處分人自94年12月27日起汽車駕駛執照即經註銷；又
    受處分人仍於前揭時地一人端坐於車號5569－QE號自用小客
    車駕駛座，該車引擎持續發動、並違規暫停於禁止停車處等
    情，則為受處分人於本院調查中坦承不諱，且受處分人於證
    人即舉發員警乙○○至現場詢問確實駕駛人為何人之際，自
    承為駕駛人乙節，亦經證人乙○○於本院結證明確，則受處
    分人於駕駛執照經註銷後，仍駕駛車號5569－QE號自用小客
    車乙節，亦堪以認定。
  (二)受處分人雖辯稱：實際駕駛人為男友甲○○並未向員警表示
    為駕駛云云。惟查：
    1.受處分人於員警舉發之際係端坐於駕駛座等情，為受處分
      人所不爭執，惟就為何舉發之際係坐於「駕駛座」而非一
      般乘客所坐之「副駕駛座」原因，竟係「吹冷氣」、「員
      警舉發之際可告知男友購物稍待即可挪車」？
    2.證人即舉發員警乙○○於本院已結證稱：「..... 駕駛座
      坐著是這個劉小姐，我就上前問他說這車誰開的，劉小姐
      就說她開的，我就說你在那邊停了很久了，她說我沒有停
      很久只有停一下而已，我就回答她二十分鐘前我經過就有
      看到她車停在那邊，然後我請她出示駕照行照，她沒有帶
      駕照、但有帶行照，我就說駕照沒有帶沒關係，但最好有
      考，也不要有被吊銷、吊扣，我就用她的其他證件的身分
      字號去查，駕照是酒駕註銷，我就說你駕照被註銷了，你
      還在開車，但她沒有回答..... 」（見本院96年9 月3 日
      筆錄第4 頁），且證人甲○○亦於本院證稱：伊至現場表
      示為車輛駕駛人時，員警確實告知「為何剛剛問受處分人
      時，受處分人表明為駕駛」等情（見本院同日筆錄第8 頁
      ），則證人甲○○所言亦與員警證述之查證「受處分人表
      明何人駕駛」之情節相合；另受處分人亦自承：員警於現
      場確實係向伊索取車輛、及個人證件，故確實已經交付員
      警等情（見本院同日筆錄第5 頁），是以常情相衡，受處
      分人倘答以非實際駕駛人，員警豈會向車上乘客索取車籍
      、證件查證？則受處分人確實於員警查證時已自行承認為
      實際駕駛人。
    3.又就舉發當日駕駛前揭車輛之細節，隔離訊問受處分人、
      證人甲○○後：
      (1)就車輛何時起為證人甲○○使用乙節，受處分人於本院
        供稱：係自數月前（本件罰單之前）即有因無照駕駛為
        員警舉發，該時車輛即遭證人甲○○收回云云（見本院
        同日筆錄第6 頁），惟證人甲○○則證稱：該車於一、
        二年前即因酒醉駕車為警舉發（應係指94年12月間），
        故收回車輛等語（見本院同日筆錄第7 頁）；二人證述
        日期明顯迥異；
      (2)又就該日實際動向，受處分人、證人甲○○雖均陳稱：
        係由證人甲○○駕車至受處分人家中，搭載受處分人至
        舉發現場（亦即證人甲○○住宅左近）用餐，其後獨留
        受處分人於車內由證人甲○○返家騎乘機車至他處為親
        人購買午餐後，證人甲○○再騎乘機車回舉發現場、復
        一同出遊，至證人甲○○需於用餐後再返家騎乘機車至
        他處係因該購買午餐處、家中附近均難以停車等情。惟
        受處分人、證人甲○○既於舉發現場以「違規臨時停車
        」之方式解決「難以停車」之問題，何以又以「由男友
        一人返家、騎乘機車、至另一難以停車處所購物、再騎
        乘機車返回」來解決購物處「難以停車」之問題，何不
        二人直接開車至購物處「違規停車」？又既已預料證人
        甲○○住宅左近難以停車，欲以「騎乘機車之方式」解
        決為父購餐之需，為何事先即將車輛駛出？不以機車全
        程代步？是受處分人、證人甲○○所言之當日動向，在
        在與常情不合。
      (3)綜上，受處分人所辯：非實際駕駛人、係男友臨時購物
        方騎乘機車離去云云，實難採信。
  (三)員警如在道路上當場舉發行為人有違反道路交通管理處罰條
    例之行為，而被查獲之行為人為受處分人時，員警應在舉發
    通知單上之駕駛人姓名欄註明其姓名後，交付該行為人簽名
    或蓋章收受之；拒絕簽章者，並記明其事由，視為已收受，
    違反道路交通管理事件統一裁罰基準及處理細則第11條第1
    項第1 款定有明文。本件受處分人於前述時地經證人即舉發
    員警乙○○舉發後，並未簽名於舉發通知單上，惟仍領收上
    開舉發單等情，為受處分人所不爭，並經證人乙○○結稱明
    確（見本院96年9 月3 日筆錄第3 頁），而拒絕收受舉發通
    知單上亦有記明受處分人拒絕簽收之事由，有該舉發通知單
    附卷可稽。是受處分人雖拒絕於舉發單上簽名、然既已當場
    領收舉發通知單，依前述違反道路交通管理事件統一裁罰標
    準及處理細則第11條第1 項第1 款規定，視為受處分人已收
    受該舉發通知單，併此敘明。
  (四)綜上所述，原處分機關依道路交通管理處罰條例第21條第1
    項4 款、第4 項規定（裁決書漏引第4 項），於96年8 月7
    日裁處罰鍰9 千元，並扣繳駕駛執照，核無不合。本件聲明
    異議為無理由，應予駁回。
據上論斷，應依道路交通案件處理辦法第19條，裁定如主文。
中　　華　　民　　國　　96　　年　　9 　　月　　29　　日
                  交通法庭  法　官  郭惠玲
如不服本裁定，應於裁定送達後5 日內向本院提出抗告狀。
上正本證明與原本無異。
                            書記官  鄭雅文
中　　華　　民　　國　　96　　年　　10　　月　　2 　　日
